臺灣高等法院臺南分院刑事判決　　　　　　　九十一年度上易字第七三號　　Ｃ
　　　上　訴　人
　　　即　被　告　丁　○　○
　　　右　一　人
　　　選任辯護人　陳　銘　鴻
右上訴人因傷害案件，不服臺灣嘉義地方法院九十年度易字第八五二號中華民國九十
一年四月十日第一審判決（起訴案號：臺灣嘉義地方法院檢察署九十年度偵字第四六
七三號），提起上訴，本院判決如左：
      主      文
原判決關於甲○○○部份及丁○○傷害部份均撤銷。
甲○○○傷害人之身體，處罰金陸佰元，如易服勞役以參百元折算一日。
丁○○因過失傷害人，處罰金伍佰元，如易服勞役以參百元折算一日。
      事      實
一、丁○○為丙○○、嚴黃玉花之子，甲○○○與乙○為夫妻，二戶人家為多年鄰居
    ，於十多年前因細故心生齟齬，此後二戶人家常有爭執，嗣於民國九十年七月二
    日上午六時五十分許，嚴黃玉花路過甲○○○門口，甲○○○眼見嚴黃玉花在其
    門口吐口水，憤而與之發生爭吵，丙○○見妻子與人爭執，前往與之理論，不意
    甲○○○竟基於普通傷害之犯意，持類似雨傘桿之鐵條打丙○○之腳部，致使丙○○受有右大腿挫傷，併一公分乘三公分表淺瘀傷之傷害，嚴黃玉花見狀即返家
    喚其子丁○○前來，丁○○基於普通傷害之犯意，欲毆打甲○○○時，見乙○站
    在甲○○○前面，原應注意避開乙○，以免乙○被誤傷，卻疏未注意，因甲○○○閃躲，而打中乙○身體，致乙○受有左上臂九公分乘肆公分瘀血之傷害。
二、案經丙○○、乙○分別訴請訴由嘉義縣警察局竹崎分局報請臺灣嘉義地方法院檢
    察署檢察官偵查起訴。
      理      由
一、訊據上訴人即被告甲○○○坦承有以鐵條毆打丙○○，惟辯稱係告訴人丙○○先
    行對其非禮，方出手防衛；被告丁○○雖坦承持衣架欲毆打甲○○○，惟辯稱因
    被人架住並未打到甲○○○及乙○云云，然查右揭事實業據告訴人乙○、丙○○
    分別指訴歷歷，核與證人方亞秋及嚴黃玉花於警訊及偵查中證述之情節相符，復
    有行政院衛生署嘉義醫院診斷證明書、財團法人佛教慈濟綜合醫院大林醫院診斷
    證明書各一紙在卷可按。被告甲○○○雖辯稱係告訴人丙○○先對其非禮始出手
    防衛云云，然查被告甲○○○不否認先與嚴黃玉花先發生爭執，嚴黃玉花再通知
    告訴人丙○○到場等情，則衡情告訴人丙○○當無在妻子嚴黃玉花面前非禮被告
    甲○○○之理，況此部分亦據檢察官為不起訴處分，有卷附之不起訴處分書可按
    ，則被告甲○○○辯稱係遭非禮出手防衛之詞，自不足採。再查證人方亞秋於警
    訊時證述：「丁○○有打乙○是輕輕一下」等詞（警卷第十四頁背面），於偵訊
    中證述：「丁○○拿一個棍子要打甲○○○，經我阻攔打到乙○的手臂」等語，
    與被告於偵查中供述當時有想要打甲○○○，衝過去時，鄰居拉住我，鄰居拉扯
    時可能有碰到乙○等情（偵查卷第十頁），足證被告丁○○確實有出手毆打之行
    為，雖對乙○無傷害故意，仍難辭過失之咎。本件事證明確，被告甲○○○、丁○○二人犯行應堪認定。
二、核被告甲○○○所為，係犯刑法第二百七十七條第一項之傷害罪，被告丁○○所
    為，係犯同法第二百八十四條第一項前段之過失傷害罪，公訴人認係犯同法第二
    百七十七條第一項之傷害罪，尚有未洽，起訴法條應於變更。
三、原審就被告甲○○○部份及丁○○傷害部份予以論罪科刑固非無見，惟查被告丁○○係因過失致乙○受有傷害有如前述，原判決仍論以傷害罪；又扣案之鐵條一
    支，係被告甲○○○所有且係供本件犯罪所用之物，業據其於本院供明在卷，原
    審未訊問該鐵條是否為其所有，逕認甲○○○未承認該鐵條為其所有而不將扣案
    之鐵條宣告沒收即有未合。被告甲○○○上訴主張其毆打乙○係出於正當防衛，
    被告丁○○上訴意旨猶執前詞，否認犯罪，雖均不足採，惟原審此部份判決既有
    可議，自應由本院將原審此部份判決撤銷改判。爰審酌被告丁○○與甲○○○原
    為親戚，僅因細故衝突，犯罪手段尚非惡劣，告訴人丙○○、乙○所受之傷勢非
    重等一切情狀，分別量處如主文所示之刑，並諭知易服勞役之折算標準，以資懲
    儆。扣案之鐵條一支，係被告甲○○○所有且係供本件犯罪所用之物，業據其於
    本院供明在卷，併於宣告沒收。
據上論斷，應依刑事訴訟法第三百六十九條第一項前段、第三百六十四條、第二百九
十九條第一項前段、第三百條、刑法第二百七十七條第一項、第二百八十四條第一項
前段、第四十二條第二項，罰金罰鍰提高標準條例第一條前段、第二條，判決如主文
。
本案經檢察官曾顯智到庭執行職務。
中    華    民    國      九十一      年      七      月      十一      日
                                  臺灣高等法院臺南分院刑事第二庭
          審判長法官  蘇    重    信
                                            法官  林    永    茂
                                            法官  陳    清    溪
右正本證明與原本無異。
不得上訴。
                                      法院書記官  李    珍    鳳
中    華    民    國      九十一      年      七      月     十二       日
附錄法條：
刑法第二百七十七條：傷害人之身體或健康者，處三年以下有期徒刑、拘役或一千元
                    以下罰金。
                    犯前項之罪因而致人於死者，處無期徒刑或七年以上有期徒刑
                    ；致重傷者，處三年以上十年以下有期徒刑。
刑法第二百八十四條第一項：因過失傷害人者，處六月以下有期徒刑、拘役或五百元
                          以下罰金，致重傷者，處一年以下有期徒刑、拘役或五
                          百元以下罰金。
